【裁判字號】    98,訴,999
【裁判日期】    980708
【裁判案由】    違反戶籍法等
【裁判全文】
臺灣臺北地方法院刑事判決               98年度訴字第999號
公  訴  人  臺灣臺北地方法院檢察署
被      告  乙○○
                    （現另案羈押於台北看守所）
上列被告因違反戶籍法等案件，經檢察官提起公訴（98年度偵字
第5157號），本院判決如下：
    主  文
乙○○共同行使偽造私文書，足以生損害於公眾及他人，累犯，
處有期徒刑肆月，如易科罰金，以新臺幣壹仟元折算壹日。未扣
案之偽造「方慶松」國民身分證壹枚及未扣案之遠傳電信股份有
限公司之第三代行動電話服務申請書上偽造之「方慶松」之署押
壹枚均沒收。
    事  實
一、乙○○前於民國90年間因犯施用第二級毒品及偽造文書罪，
    ，經臺灣高等法院以91年度上訴字第3739號分判處有期徒刑
    7月、3年6月，合併定應執行有期徒刑3年10月。其中施用毒
    品罪部分，於92年5月13日確定。另所犯偽造文書罪部分，
    經最高法院於92年7月17日以92年度台上字第3893號判決駁
    回上訴確定。於95年6月14日縮短刑期假釋出監。但其於假
    釋期間再犯竊盜罪，經本院以95年度簡字第3523號判處有期
    徒刑4月，提起上訴後，臺灣高等法院於96年3月21日以96年
    度上易字第131號駁回上訴確定，以及於96年間犯施用毒品
    罪，經本院於96年9月17日以96年度易字第1773號判處有期
    徒刑8月確定。前開假釋並經撤銷。適逢中華民國九十六年
    罪犯減刑條例公布施行，其所受上開各罪，除偽造文書罪外
    ，其餘三罪，各減為有期徒行3月又15日、2月、4月，合併
    定應執行有期徒刑3年6月又15日，於97年3月23日縮刑期滿
    執行完畢。
二、乙○○竟仍不知悔改，與姓名年籍不詳之成年人共同基於行
    使偽造國民身分證、行使偽造文書及為自己不法所有之意圖
    ，於97年10月24日晚間8時51分許（起訴書誤載為97年10 月
    23日，業經蒞庭檢察官當庭以言詞更正），與姓名年籍不詳
    之成年人，相偕前往臺北市○○區○○路3段130號1樓遠傳
    電信股份有限公司（下稱遠傳電信）門市，由乙○○持其先
    前於不詳時、地，與姓名年籍不詳之成年人共同偽造之「方
    慶松」名義國民身分證（此部分業經另案起訴，由臺灣板橋
    地方法院以98年度訴字第1919號審理），假冒「方慶松」，
    向店員甲○○要求申辦行動電話及購買行動電話，並在遠傳
    電信之第三代行動電話服務申請書之「申請人簽名」欄，偽
    造「方慶松」之署押1枚，表彰申辦行動電話門號之意，而
    偽造上開行動電話服務申請書，致甲○○陷於錯誤，同意為
    其向遠傳電信申辦0000000000號行動電話門號，並交付Sony
    Ericsson、型號K770i（序號:000000000000000 號）行動電
    話1支予乙○○。乙○○再將詐得之上開行動電話及門號交
    予該不詳姓名年籍之成年人，而取得約定之報酬新臺幣（下
    同）1000元。足以生損害於方慶松、甲○○、遠傳電信對於
    行動電話申請管理之正確性及戶政機關管理之正確性。嗣甲
    ○○發覺後報警，始查悉上情。
三、案經甲○○訴由臺北市政府警察局文山第二分局報告臺灣臺
    北地方法院檢察署檢察官偵查起訴。
    理  由
壹、程序事項:
一、本件被告乙○○所犯係死刑、無期徒刑、最輕本刑為3年以
    上有期徒刑以外之罪，其於準備程序中就被訴事實為有罪之
    陳述，經法官告知簡式審判程序之旨，並聽取公訴人、被告
    之意見後，經本院合議庭裁定由受命法官獨任進行簡式審判
    程序。
二、被告乙○○因偽造方慶松之國民身分證，並於97年10月24日
    上班時間，分別持以向聯邦商業銀行汐止分行、臺灣中小企
    業銀汐止分行申辦帳戶使用，經臺灣板橋地方法院檢察署檢
    察官提起公訴，此有臺灣高等法院被告前案紀錄表及起訴書
    在卷可稽。被告雖係持同一張偽造之方慶松國民身分證辦理
    上開帳戶及本件行動電話申請，但其詐欺及行使偽造私文書
    之對象均不相同，被害人亦不同，自是基於不同之犯意所為
    ，應分論併罰，是本件非為前開起訴效力所及，自仍應予審
    理，合先敘明。
貳、實體事項:
一、上揭犯罪事實，業據被告乙○○於本院審理時坦承不諱，並
    據證人甲○○、方慶松於警詢時指陳在案（參偵卷第5、8、
    10 頁），且有監視錄影翻拍照片3張（參偵卷第13、15頁）
    、遠傳電信行動電話服務申請書（參偵卷第17頁）等在卷可
    稽，足認被告前開出於任意性之自白，核與事實相符，而可
    採信。從而本件被告行使偽造國民身分證、行使偽造私文書
    、詐欺取財等犯行，事證明確洵堪認定，應依法論科。
二、被告行使偽造之服務申請書及國民身分證，自足以生損害於
    方慶松、甲○○、遠傳電信對於行動電話申請管理之正確性
    及戶政機關管理之正確性。是核被告所為係犯戶籍法第75條
    第2項之行使偽造國民身分證罪、刑法第216條、第210條行
    使偽造私文書罪、同法第339條第1項詐欺取財罪。被告於遠
    傳電話行動電話服務申請書上偽造「方慶松」之署押之行為
    ，為其偽造該私文書之部分行為，又其偽造私文書後復持以
    行使，其偽造私文書之低度行為，為其行使之高度行為所吸
    收，均不另論罪。被告持上揭偽造之國民身分證辦理上開行
    動電話門號，其所犯之行使偽造國民身分證、行使偽造私文
    書、詐欺取財等罪之實行行為，客觀上已有局部之重合，且
    其等行為之重合時點，依社會一般通念，均係在該等行為之
    著手階段，自可認被告前開所為，係基於同一犯罪故意，而
    實行一個犯罪行為，核屬一行為觸犯行使偽造國民身分證、
    行使偽造私文書、詐欺取財等罪名，而為想像競合犯，應依
    刑法第55條之規定，從一重以行使偽造私文書之一罪處斷。
    被告與姓名年籍不詳之成年人間有犯意之聯絡及行為之分擔
    ，均為共同正犯。被告有如事實欄一所載之前科及執行情形
    ，此有臺灣高等法院被告前案紀錄表在卷可稽，其於受有期
    徒刑之執行完畢後，5年內故意再犯本件有期徒刑以上之罪
    ，為累犯，應依法加重其刑。爰審酌被告有前述之多次前科
    ，素行不佳，竟又為個人之小利，而自願充當人頭，持用偽
    造之國民身分證，與他人共同詐取財物，所詐得之財物約值
    7500元之結果，惟其犯後已坦承犯行，態度尚稱良好等一切
    情狀，量處如主文所示之刑，並諭知易科罰金之折算標準。
    未扣案之如遠傳電信行動電話服務申請書上偽造之「方慶松
    」署押1枚，併依刑法第219條規定，宣告沒收。另未扣案之
    偽造之「方慶松」國民身分證1枚，係被告以收取報酬後，
    應共犯之要求提供照片共同偽造之物，該證件屬共犯所有，
    且係被告持以犯本罪所用之物，基於共犯連帶沒收之原則，
    併依刑法第38條第1項第2款規定宣告沒收。
據上論斷，應依刑事訴訟法第273條之1、第299條第1項前段，戶
籍法第75條第2項，刑法第11條前段、第28條、第216條、第210
條、第339條第1項、第55條、第47條第1項、第41條第1項前段、
第219條、第38條第1項第2款，刑法施行法第1條之1，判決如主
文。
本案經檢察官楊智綸到庭執行職務
中    華    民    國    98    年    7     月    8     日
                  刑事第四庭    法  官  李桂英
上正本證明與原本無異。
如不服本判決應於收受送達後10日內向本院提出上訴書狀，並應
敘述具體理由；其未敘述上訴理由者，應於上訴期間屆滿後20日
內向本院補提理由書（均須按他造當事人之人數附繕本）「切勿
逕送上級法院」。告訴人或被害人如對於本判決不服者，應具備
理由請求檢察官上訴，其上訴期間之計算係以檢察官收受判決正
本之日期為準。
                                書記官  嚴君珮
中    華    民    國    98    年    7     月    8     日
附錄本案論罪科刑法條全文:
戶籍法第75條
意圖供冒用身份使用，而偽造、變造國民身份證，足以生損害於
公眾或他人者，處5年以下有期徒刑、拘役或科或併科新臺幣50
萬元以下罰金。行使前項偽造、變造之國民身份證者，亦同。
將國民身份證交付他人，以供冒名使用，或冒用身份而使用他人
交付或遺失之國民身份證，足以生損害於公眾或他人者，處3年
以下有期徒刑、拘役或科或併科新臺幣30萬元以下罰金。
中華民國刑法第216條
（行使偽造變造或登載不實之文書罪）
行使第210條至第215條之文書者，依偽造、變造文書或登載不實
事項或使登載不實事項之規定處斷。
中華民國刑法第210條
（偽造變造私文書罪）
偽造、變造私文書，足以生損害於公眾或他人者，處5年以下有
期徒刑。
中華民國刑法第339條
（普通詐欺罪）
意圖為自己或第三人不法之所有，以詐術使人將本人或第三人之
物交付者，處5年以下有期徒刑、拘役或科或併科1千元以下罰金
。
以前項方法得財產上不法之利益或使第三人得之者，亦同。
前二項之未遂犯罰之。


司法院資訊處製作；財團法人民間司法改革基金會備份。
